臺灣臺北地方法院刑事判決　　　九十六年度易字第一○七四號
公　訴　人　臺灣臺北地方法院檢察署檢察官
被　　　告　甲○○
上列被告因違反毒品危害防制條例案件，經檢察官提起公訴（九
十六年度偵字第六八一八號），本院判決如下：
    主  文
甲○○持有第二級毒品達一定數量，處有期徒刑肆月，如易科罰
金，以銀元佰元即新臺幣玖佰元折算壹日，減為有期徒刑貳月
，如易科罰金，以銀元佰元即新臺幣玖佰元折算壹日。扣案Ｍ
ＤＭＡ藥丸肆拾顆（驗餘淨重合計拾壹點貳零壹伍公克）均沒收
銷燬之。
    事  實
一、甲○○前於民國九十三年間，因持有第二級毒品大麻案件，
    經本院以九十四年度簡字第三○三三號判處拘役五十日，於
    九十五年二月十日執行完畢（不構成累犯），猶不知檢束行
    為，明知ＭＤＭＡ係毒品危害防制條例所規範之第二級毒品
    ，依法不得持有，竟於九十五年五月間某日，在桃園縣桃園
    市獅子王舞廳內，以每顆二百元之代價，向真實姓名年籍不
    詳綽號「小邱」之成年男子購買ＭＤＭＡ四十顆而持有之，
    嗣於同年五月二十日晚間十一時二十分許，在臺北市中山區
    ○○○路二段三十號前為警攔檢查獲，並扣得其持有之ＭＤ
    ＭＡ藥丸四十顆（驗餘淨重合計十一‧二○一五公克），始
    悉上情。
二、案經臺北市政府警察局中山分局報請臺灣臺北地方法院檢察
    署檢察官偵查起訴。
    理  由
一、上揭犯罪事實，業據被告甲○○坦承不諱（見本院卷第四十
    一頁），其於九十五年五月二十一日為警所採集之尿液，經
    送臺灣檢驗科技股份有限公司檢驗結果，呈ＭＤＭＡ類陰性
    反應，此有該公司九十五年六月八日所出具之濫用藥物檢驗
    報告附卷可稽（見臺灣臺北地方法院檢察署九十五年度毒偵
    字第一五六六號偵查卷第五十六頁），又扣案之藥丸，經送
    憲兵司令部刑事鑑識中心鑑定結果，檢出第二級毒品ＭＤＭ
    Ａ成分（共淨重十一‧七九七三公克，取樣○‧五九五八公
    克鑑析用罄，驗餘淨重合計十一‧二○一五公克），此有該
    部九十五年七月十九日（九五）安鑑字第○一一七九號鑑驗
    通知書在卷足憑（見同上偵查卷第六十頁），是扣案之藥丸
    確含有第二級毒品ＭＤＭＡ成分，足徵被告任意性自白核與
    事實相符，應堪採信。綜上，本案事證明確，被告持有第二
    級毒品犯行，洵堪認定，應予依法論科。
二、論罪科刑：
  (一)被告行為後，刑法部分條文業於九十四年一月七日修正，同
    年二月二日公布，並於九十五年七月一日施行，修正後即現
    行刑法第二條第一項規定：「行為後法律有變更者，適用行
    為時之法律，但行為後之法律有利於行為人者，適用最有利
    於行為人之法律。」上開規定乃與刑法第一條罪刑法定主義
    契合，而貫徹法律禁止溯及既往原則，係規範行為後法律變
    更所生新舊法律比較適用之準據法，是刑法第二條本身雖經
    修正，但刑法第二條既屬適用法律之準據法，本身尚無比較
    新舊法之問題，應一律適用裁判時即修正後刑法第二條規定
    以決定適用之刑罰法律，合先敘明。而有關新舊法之比較，
    應就罪刑有關之共犯、連續犯、牽連犯加重等暨其他法定加
    減原因（如身分加減）與加減例等一切情形，綜其全部罪刑
    之結果而為比較（最高法院九十五年第八次刑事庭會議決議
    參照）。經查：
    1.毒品危害防制條例第十一條第二項持有第二級毒品罪，法
      定刑為二年以下有期徒刑、拘役或新臺幣三萬元以下罰金
      ，惟依修正後刑法第三十三條第五款規定：「主刑之種類
      如下：五、罰金：新臺幣一千元以上，以百元計算之」，
      是依修正後刑法，毒品危害防制條例第十一條第二項持有
      第二級毒品罪所得科處之罰金刑最高為新臺幣三萬元，最
      低為新臺幣一千元；然依修正前刑法第三十三條第五款規
      定之罰金最低額一元計算，該罪之罰金刑最高額雖與新法
      同為新臺幣三萬元，然最低額僅為新臺幣三元，比較上述
      修正前、後之刑法，自以修正前刑法較有利於被告。
    2.關於易科罰金之折算標準，除刑法第四十一條第一項有所
      修正外，罰金罰鍰提高標準條例於九十五年四月二十八日
      修正，並自同年七月一日起生效施行。修正前刑法第四十
      一條第一項前段規定：「犯最重本刑為五年以下有期徒刑
      以下之刑之罪，而受六個月以下有期徒刑或拘役之宣告，
      因身體、教育、職業、家庭之關係或其他正當事由，執行
      顯有困難者，得以一元以上三元以下折算一日，易科罰金
      。」，再依據修正前罰金罰鍰提高標準條例第二條：「依
      刑法第四十一條易科罰金或第四十二條第二項易服勞役者
      ，均就其原定數額提高為一百倍折算一日；法律所定罰金
      數額未依本條例提高倍數，或其處罰法條無罰金刑之規定
      者，亦同。」之規定，被告行為時之易科罰金折算標準，
      應以銀元一百元、二百元、三百元折算一日，經折算為新
      臺幣後，應以新臺幣三百元、六百元、九百元折算一日。
      惟九十五年七月一日施行之刑法第四十一條第一項前段規
      定修正為：「犯最重本刑為五年以下有期徒刑以下之罪，
      而受六個月以下有期徒刑或拘役之宣告者，得以新臺幣一
      千元、二千元或三千元折算一日，易科罰金。」，另新修
      正之罰金罰鍰提高標準條例則刪除原本第二條之規定。是
      以比較新舊法結果，自以舊法所定之易科罰金折算標準有
      利於被告，故應適用修正前刑法第四十一條第一項前段，
      及修正前罰金罰鍰提高標準條例第二條之規定，對被告較
      為有利。
    3.綜上各條文修正前、後之比較，自應適用被告行為時之法
      律，對被告較為有利。
  (二)按ＭＤＭＡ係毒品危害防制條例第二條第二項第二款所規定
    之第二級毒品。核被告所為，係犯毒品危害防制條例第十一
    條第二項持有第二級毒品罪。次按持有毒品達一定數量者，
    加重其刑至二分之一，其標準由行政院定之，毒品危害防制
    條例第十一條第四項定有明文，而依行政院九十三年一月七
    日發布之轉讓持有毒品加重其刑之數量標準第二條第二條規
    定，轉讓、持有第二級毒品達淨重十公克以上者，加重其刑
    至二分之一。本案被告持有之第二級毒品ＭＤＭＡ，淨重達
    十一‧七九七三公克（驗餘淨重合計十一‧二○一五公克）
    ，已逾前開應加重其刑之一定數量十公克標準，自應依前開
    規定加重其刑。爰審酌被告前於九十三年間，因持有第二級
    毒品大麻案件，經本院以九十四年度簡字第三○三三號判處
    拘役五十日，於九十五年二月十日執行完畢，猶不知檢束行
    為，明知毒品危害國人身心，竟又非法持有，助長社會不良
    風氣，惟其犯罪後坦承犯行，態度尚稱良好，兼衡其犯罪動
    機、目的、品行、智識程度等一切情狀，量處如主文所示之
    刑，並諭知易科罰金折算標準。又被告犯罪之時間，係在九
    十六年四月二十四日以前，其雖於中華民國九十六年罪犯減
    刑條例公布前遭通緝，然於九十六年八月三日自動歸案接受
    審判，有本院訊問筆錄可佐（見本院卷第三十九頁），合乎
    上開條例減刑之規定，應減其宣告刑二分之一，及諭知易科
    罰金之折算標準。扣案ＭＤＭＡ藥丸四十顆（驗餘淨重合計
    十一‧二○一五公克），應依毒品危害防制條例第十八條第
    一項前段規定沒收銷燬之。
據上論斷，應依刑事訴訟法第二百八十四條之一、第二百九十九
條第一項前段，毒品危害防制條例第十一條第二項、第四項、第
十八條第一項前段，刑法第二條第一項前段、第十一條前段，修
正前刑法第四十一條第一項前段，中華民國九十六年罪犯減刑條
例第二條第一項第三款、第七條，修正前罰金罰鍰提高標準條例
第二條，現行法規所定貨幣單位折算新臺幣條例第二條，判決如
主文。
本案經檢察官戴文亮到庭執行職務
中　　華　　民　　國　九十六　年　　八　　月　 十七 　日
                          臺灣臺北地方法院刑事第十四庭
                              法      官  孫萍萍
以上正本證明與原本無異。
如不服本判決，應於判決送達後十日內，向本院提出上訴狀。
                              書  記  官  張汝琪
中　　華　　民　　國　九十六　年　　八　　月　 十七 　日
附錄本案論罪科刑法條全文：
毒品危害防制條例第十一條
持有第一級毒品者，處三年以下有期徒刑、拘役或新臺幣五萬元
以下罰金。
持有第二級毒品者，處二年以下有期徒刑、拘役或新臺幣三萬元
以下罰金。
持有專供製造或施用第一、二級毒品之器具者，處一年以下有期
徒刑、拘役或新臺幣一萬元以下罰金。
持有毒品達一定數量者，加重其刑至二分之一，其標準由行政院
定之。
